臺灣板橋地方法院交通事件裁定　　　　 94年度交聲字第293號
原處分機關　交通部公路總局臺北區監理所
異　議　人
即受處分人　榮車中心台北縣分中心
送達代收人　甲○○
上列受處分人因違反道路交通管理處罰條例案件，對於交通部公
路總局臺北區監理所於94年3 月3 日以北監營字第裁40－ABU912
307 、ABU912308 號所為之處分（原舉發案號：臺北市政府警察
局94年1 月22日北市警交大字第ABU912307 、ABU912308 號）不
服，聲明異議，本院裁定如下：
        主  文
異議駁回。
        理  由
一、按汽車駕駛人，臨時停車有左列情形之一者，處新臺幣（下
    同）300 元以上600 元以下罰鍰：二在公共汽車招呼站10公
    尺內臨時停車者，道路交通管理處罰條例第55條第1 項第2
    款定有明文。次按汽車駕駛人，駕駛汽車有違反本條例之行
    為，經交通執勤警察或依法令執行交通稽查任務人員制止時
    ，不聽制止或拒絕停車接受稽查而逃逸者，除按各該條規定
    處罰外，處3000元以上6000元以下罰鍰，道路交通管理處罰
    條例第60條第1 項定有明文；又汽車駕駛人有第60條第1項
    情形者，除依原條款處罰鍰外，並予記違規點數1 點，同條
    例第63條第1 項第1 款亦定有明文。又依同條例第7 條之2
    第1 項第4 款規定，汽車駕駛人之行為有不服指揮稽查而逃
    逸之情形，當場不能或不宜攔截製單舉發者，得對汽車所有
    人逕行舉發處罰。
二、原處分意旨略以：臺北市政府警察局北市交大大同分隊於民
    國（下同）94年1 月22日10時許，在臺北火車站北側門本獲
    車牌號碼為967-LC號之營業用小客車，因「公車站牌10公尺
    臨時停車」違規，又「經員警手勢指揮吹哨制止停車而不聽
    從拒絕停車而加速逃逸」違規，遂記下車號經查詢資料確認
    無誤後，依法逕行舉發，並分別以北市警交大字第ABU91230
    7 、ABUZ912308號違反道路交通管理事件通知單（下稱舉發
    通知單）舉發，嗣異議人於94年2 月2 日及同年3 月9 日提
    出申訴，嗣經交通部公路總局臺北區監理所於94年3 月3 日
    分別以北監營字第裁40－ABU912307 、ABUZ912308號裁決書
    （下稱裁決書）裁決，分別裁處異議人罰鍰600 元及3000元
    ，並記違規點數1 點。
三、本件聲明異議意旨略以：異議人則以駕駛人甲○○因當時有
    2 部公車停靠，並有乘客在下車，車子被擋住，無法行駛，
    故只好停靠在那裡，且當時前方行駛車輛甚多並未察覺警察
    在指揮誰，且駕駛人並未有擦撞員警之行為，實難令異議人
    甘服，爰依法聲明異議，請求撤銷原處分等語。
四、經查：
（一）本件臺北市政府警察局北市交大大同分隊於94年1 月22日
      10時許，在臺北火車站北側門本獲車牌號碼為967-LC號之
      營業用小客車，因「公車站牌10公尺臨時停車」違規，又
      「經員警手勢指揮吹哨制止停車而不聽從拒絕停車而加速
      逃逸」違規，遂記下車號經查詢資料確認無誤後，依法逕
      行舉發，並有舉發通知單（北市警交大字第ABU912307 、
      ABUZ912308號）影本2 紙及臺北市政府警察局大同分局北
      市警同分交字第09430861800 號書函1 紙附卷可稽，原處
      分機關據此裁處異議人罰鍰新臺幣600 元及3000元，亦有
      裁決書（北監營字第裁40－ABU912307 、ABUZ912308號）
      2 紙附卷可稽。
（二）異議人雖辯稱員警舉發與事實不符，異議人之駕駛人甲○
      ○因當時有2 部公車停靠，並有乘客在下車，車子被擋住
      ，無法行駛，故只好停靠在那裡云云，惟查，違規車輛確
      於前開時、地有前揭之違規事實，業據證人即本件執勤舉
      發之員警鄭建喜於本院審理中具結證述屬實，其證稱：「
      （問：當天情形為何？）當時我執勤，我當時站的位置在
      臺北市火車站的北側門，北三門有個公車停靠區，我行經
　    那邊我看到兩部營小客車，第1 部我已經告發，第2 部就
      是本件異議人，當時我攔停本件異議人，他不停車，他在
      公車停靠區上乘客，我吹哨指揮他，他不停車，還加速逃
      逸，因為第1 部有停車，但是異議人卻沒有停車。（問：
　    當時看到第2 部的時候，你確定沒有看錯號牌？）沒有，
      因為他是臨時停靠在公車停靠區，已經是停止的狀況，不
      是移動的狀況。我離他不到10公尺，當天是早上10點，沒
      有下雨，天氣晴，有看到號牌我記住，我掌上電腦查證，
      廠牌與顏色都一樣，我就進行舉發。（問：你確定有看到
　    他讓乘客上車？）有，當時我是步行要接近他的車子，乘
      客上車後，車門還沒有關好，他就趕快驅車離去。」等語
      （見本院94年3 月30日訊問筆錄），異議人雖又抗辯: 當
      時前方行駛車輛甚多並未察覺警察在指揮誰，且駕駛人並
      未有擦撞員警之行為云云，查證人鄭建喜又證稱：「駕駛
      人知道我在稽查他，因為有作同樣的動作，第1 部違規車
      ，已經停車受檢，第2 部我也作同樣的動作吹哨子制止的
      動作他不理我。且當時他臨時停車的時候我有制止他，我
      還舉手敲他的車窗，他應該有看到。」等語明確，是本件
      駕駛人應有明確認識交通勤務員警之制止行動，應堪認定
      。第查本件證人既已記住違規車輛之車牌號碼、車型、顏
      色，並到庭陳述舉發經過及車型等可資辨明之特徵。若謂
      證人所記住之違規車輛之車牌號碼、車型、顏色有誤，則
      其事後以電腦查得車輛之相關資料後，應可立刻查覺不符
      。且記錯車號雖有可能，但通常多是1 、2 碼之誤差；而
      以錯誤車號查得之汽車之顏色、車款等特徵，適與受處分
      人所有之車輛顏色、車款完全相同之機率，實甚微渺。況
      本件證人乃在天候晴、日間光線充足、並在近距離之情形
      下記住車號，是應無誤認之虞。末查，交通警員掣單舉發
      違反道路交通管理處罰條例所列之違規事實，本質上為行
      政處分，係公務員基於職務上權力，依法就特定之具體事
      件所為具有公法上效果之單方行政行為，基於公務員為公
      法上行為具有公信力之原則，該行政處分當可被推定為真
      正，其據以依法處分之事實認定亦為真正無誤，此與民事
      訴訟法第355 條第1 項規定：「文書，依其程式及意旨得
      認作公文書者，推定為真正」之情形相同，本此公信原則
      ，立法者以道路交通管理處罰條例第92條第3 項之授權，
      賦予行政機關訂定違反道路交通管理事件統一裁罰基準及
      處理細則，使執勤員警得當機處分，以達其維護交通秩序
      、安全之行政目的。從而，本件異議人並未就執勤員警之
      舉發有誤，提出相關證據以供調查，本院經查亦無任何證
      據足資證明執勤員警有何捏造事實違法取締之不法情事，
      則執勤員警本其維護交通秩序、安全職責所為之舉發，自
      應受到合法、正確之推定。
（三）再按，交通勤務警察或依法令執行交通稽查任務人員，對
　　　於違反道路交通管理事件之稽查方法，可分為當場舉發及
      逕行舉發二種，若為當場舉發，應填製舉發通知單，並填
      記法定應記載之事項後交駕駛人或行為人簽名或蓋章收受
      之；若為逕行舉發，則應按已查明之資料填註車牌號碼、
      車輛種類、車主姓名或地址，並於通知單上方空白處加註
      逕行舉發之文字後，由舉發機關送達被通知人。此觀違反
      道路交通管理事件統一裁罰基準及處理細則第11條及道路
      交通管理處罰條例第7 條之2 第2 項之規定之即明。其次
      ，依道路交通管理處罰條例第7 條之2 第1 項之規定，得
      以逕行舉發之方式稽查者，僅限於汽車駕駛人之行為有下
      列六種情形之一，且當場不能或不宜攔截製單舉發者， 1
      、闖紅燈或平交道2 、搶越行人穿越道 3、違規停車而駕
      駛人不在場 4、不服指揮稽查而逃逸，或聞消防車、救護
      車、警備車、工程救險車之警號不立即避讓 5、違規停車
      或搶越行人穿越道，經各級學校交通服務隊現場導護人員
      簽證檢舉 6、其他違規行為經以科學儀器取得證據資料者
      。亦即若非上述六種情形，似僅能以一般俗稱之「攔停」
      之方式作當場舉發。本件受處分人經交通勤務員警鄭建喜
      舉發者係在公共汽車招呼站10公尺內臨時停車，似不合於
      前揭逕行舉發之規定；而鄭建喜製作之通知單，卻記載舉
      發之方式係逕行舉發，似與規定不甚相符。然綜觀前述，
      可知鄭建喜實係針對受處分人先在公共汽車招呼站10公尺
      內臨時停車逃逸之行為，而逕行舉發。該等逕行舉發之方
      式，符合法律之規定，亦如前述。所應審酌者為拒絕接受
      稽查之先行為即在公共汽車招呼站10公尺內臨時停車，是
      否可併以逕行舉發之方式為之？查不服指揮稽查者，雖不
      必然均先有因違規而應指揮稽查之原因行為，然本件情形
      ，確有警方擬稽查之原因行為即在公共汽車招呼站10公尺
      內臨時停車。在此情形下，應認受處分人「不服指揮稽查
      而逃逸」之行為與受處分人之在公共汽車招呼站10公尺內
      臨時停車之違規行為相結合，而得併予逕行舉發，否則警
      員在逕行舉發「不服指揮稽查而逃逸」之違規行為時，卻
      未記載受處分人「不服指揮稽查而逃逸」之前提及其後違
      規事由，將導致行政處分內容空洞化。違反道路交通管理
      事件統一裁罰基準及處理細則第10條規定：交通勤務警察
      或依法令執行交通稽查任務人員，對於違反道路交通管理
      事件之稽查，應認真執行；其有不服稽查而逃逸之人、車
      ，得追蹤稽查之。亦可證明鄭建喜針對不服稽查而逃逸之
      受處分人，其前提違規事由，因而舉發受處分人違規在公
      共汽車招呼站10公尺內臨時停車之行為，於法應無不合。
      因之，本件雖無現場違規事實舉發照片做為佐證，然於行
      政處分提出違規照片，僅係作為舉證之用，並非處分之要
      件。依上所述，本件已可證明受處分人之違規事實，自不
      得以該處分未附照片或其他證據，而認本件之處分有何違
      誤之處。
（四）綜上所述，異議人因在公共汽車招呼站10公尺內臨時停車
      經警攔停，而拒絕停車接受稽查而逃逸之事實，應堪認定
      。異議人空言否認有上開違規行為，尚非足採。原處分機
      關依首揭條文規定，對異議人裁處罰鍰新臺幣600 元及30
      00元，並記違規點數1 點，於法尚無違誤。從而，本件異
      議人聲明異議為無理由，應予駁回。
五、據上論斷，應依道路交通案件處理辦法第19條，裁定如主文
    。
中    華    民    國    94    年    3    月    30    日
                  交通法庭      法  官  吳  幸  娥
以上正本證明與原本無異
如不服本裁定應於送達後5日內向本院提出抗告狀
                                書記官　洪  惠  玲
中　　華　　民　　國　　94　　年　　3 　　月　　31　　日
